【裁判字號】    99,重訴,7
【裁判日期】    990527
【裁判案由】    擄人勒贖
【裁判全文】
臺灣臺南地方法院刑事判決               99年度重訴字第7號
公  訴  人  臺灣臺南地方法院檢察署檢察官
被      告  戊○○
選任辯護人  張仁懷  律師
被      告  乙○○
選任辯護人  張文嘉  律師
被      告  己○○
選任辯護人  張雯峰  律師
被      告  丙○○
選任辯護人  張永昌  律師
上列被告等因擄人勒贖案件，經檢察官提起公訴（99年度營偵字
第350號），本院判決如下：
    主  文
戊○○、乙○○、己○○、丙○○共同意圖勒贖而擄人；戊○○
，累犯，處有期徒刑玖年；乙○○處有期徒刑陸年；己○○、丙○○各處有期徒刑伍年。
扣案電擊棒壹枝、勒贖字條壹紙、NOKIA牌行動電話壹支（含門
號0000000000號SIM卡）均沒收。
    事  實
一、戊○○前因妨害風化罪，於民國97年12月18日，經判處有期
    徒刑5月確定，於98年8月3日易科罰金執行完畢。猶不知悔
    改，因其與丁○○熟識，知悉其家境富裕，竟心生貪念，於
    99年2月8日上午11時許，在其位於嘉義縣六腳鄉竹本村竹子
    腳7號之住處，與乙○○謀議綁架丁○○而勒贖財物，並要
    求乙○○另行招募友人丙○○、己○○，並許以事成後每人
    新臺幣（下同）20萬元之酬金。其等4人即共同基於意圖取
    贖而擄人之犯意聯絡，於同日，戊○○利用丁○○前往臺南
    縣東山鄉送交客戶所訂購種子之機會，由乙○○以戊○○所
    使用之NOKIA牌門號0000000000號行動電話，以不顯示來電
    之方式撥打電話予丁○○，佯稱欲向其購買種子，約定於同
    日下午4時30分許，在臺南縣白河鎮國道三號白河交流道下
    碰面。雙方約定後，戊○○即向不知情之友人何嘉驥借用車
    號2W－15 96號自小客車作為犯案工具。同日下午2時30分許
    ，戊○○駕駛車號2W－1596號自小客車搭載乙○○、丙○○
    ，先前往嘉義縣中埔鄉國道三號中埔交流道下搭載己○○，
    途經嘉義縣朴子市，由戊○○出資6500元予乙○○下車購買
    電擊棒一枝，作為強押丁○○之工具。同日下午4時10分許
    ，戊○○、乙○○、丙○○、己○○到達白河交流道下後，
    乙○○再持戊○○前開行動電話，連續三次以不顯示來電方
    式撥打丁○○電話，催促其前來會合。雙方會合後，由戊○○駕車在前引導，並要求丁○○駕駛其車號7766─UD號自小
    客車在後尾隨，戊○○遂於臺南縣白河鎮、東山鄉一帶遶行
    ，以尋找人跡罕至之處擄人，丁○○心覺有異，先以電話告
    知其配偶甲○○所跟隨之2W－1596號車號，並一度折回白河
    交流道，惟經戊○○等人以電話再召回，行駛至白河鎮及東
    山鄉交界之青葉橋下撫頭將軍廟前，因見該處有人聚集，乃
    未下手，戊○○即命乙○○改搭丁○○駕駛之車輛。於同日
    下午4時45分許，行駛至白河鎮白河里青葉橋下產業道路（
    臺電白6高幹右4電桿旁），見四下無人，戊○○停車後，丁○○亦停車，先由乙○○、己○○下車佯裝要看種子，丙○○趁丁○○未注意之際，持電擊棒自背後電擊丁○○，丁○○回身反抗，並欲奪下電擊棒，致電擊棒掉落地面，丁○○
    、丙○○為搶得電擊棒均倒地，丁○○旋遭乙○○、丙○○
    制伏，丁○○仍欲掙扎，乙○○、丙○○即告以：乖乖配合
    ，我們不會傷害你等語。丁○○因對方人多，僅能無奈配合
    ，旋由丙○○、乙○○、己○○將丁○○推入其車號7766－
    UD號自小客車後座，丙○○、己○○分坐兩側，上車後己○○抓住丁○○雙手，由丙○○以膠帶綑綁丁○○雙手，並以
    口罩及膠帶蒙住其雙眼後，乙○○再駕駛丁○○之自小客車
    尾隨戊○○，於同日下午6時許，返回戊○○在嘉義縣六腳
    鄉之住處。到達後，戊○○等人即將丁○○帶至倉庫內，由
    戊○○提供繩子及膠帶，乙○○、己○○在戊○○指示下，
    乙○○以膠帶及繩子將丁○○上半身及雙手與鐵椅子綑在一
    起，己○○則以繩子將丁○○雙腳與鐵椅子腳綑綁一起。事
    畢後，乙○○、己○○、丙○○先行離去戊○○住處，戊○○則假意前往丁○○住處關心。於當日晚上8、9時許返家後
    ，戊○○先與丙○○前去返還2W－1596號自小客車，再駕駛
    自己所使用之車號2J－1111號自小客車，另由丙○○駕駛丁○○之上開自小客車前往國道三號白河交流道下，到達後，
    戊○○即在自己車內書寫內容為【2000萬一毛不少，你兒子
    我替他放血，如報警，我就不理他，血流完就死，救人要早
    ，太晚血流光】之勒贖字條，連同丁○○之手機放置在丁○○之自小客車駕駛座上，再於2月9日凌晨0時8分許，在乙○○家中，由丙○○以戊○○0000000000號行動電話未顯示來
    電方式，撥打丁○○家中05-379***5號電話，告知丁○○家
    屬車輛棄置於白河交流道附近。戊○○並陪同丁○○家屬至
    白河交流道下將丁○○之自小客車開回嘉義。於同日上午5
    、6時許，戊○○電話通知乙○○及丙○○至其上開住處，
    交代乙○○、丙○○以其自98年初起即向不知情友人陳耀宗
    借用之車號BZ－8812號自小客貨車（福斯T4廂型車），將丁○○載至嘉義縣各地遶行，並以公用電話撥打丁○○父親所
    使用之門號0933 ***019號行動電話，向其家屬恐嚇及要求
    支付贖金，於中午前後待其指示再行釋放丁○○，並交付
    1500 元予乙○○，供作汽車加油費用。乙○○與丙○○即
    將丁○○押上車號BZ－8812號自小客貨車座位後方置物空間
    ，駕駛該車外出，於同日上午8時許，至嘉義縣中埔鄉會合
    己○○後，改己○○駕駛，並依戊○○之指示，於同日上午
    8時58 分許，在中埔鄉○○村○○路4號「玉珍平價中心」
    前公用電話，己○○在車上負責看管丁○○，乙○○撥號後
    由丙○○向接電話之男子稱：【你家很熱鬧，你敢去報警】
    即掛上電話。於同日上午9時57分許，再至朴子市配天宮第2
    香客大樓餐廳外撥打電話，惟接通後並未有人接聽。於同日
    上午10 時3分及4分許，再轉至朴子市○○路391號「小明幼
    稚園」前公用電話，撥打2通電話，均由丁○○母親接聽，
    丙○○向其稱：【在東山交流道有1包你兒子的東西】及【
    叫你家司機大胖單獨前來送錢】，即掛斷電話。復於同日10
    時21分許，於嘉義縣東石鄉鰲鼓村51號前公用電話，由丙○○向接聽電話之甲○○稱：【你們已經報警了，沒什麼好說
    的】即掛斷電話。嗣因戊○○自當日上午6時20分許，經警
    通知至嘉義縣警察局朴子分局接受調查，乙○○等人無法與
    戊○○取得聯絡，不敢將丁○○釋放，至同日下午3時許，
    戊○○離開分局後，始聯絡乙○○等人，於同日下午3時15
    分許，將丁○○載至嘉義縣義竹鄉朴南290高桿分15南分13
    地段旁產業道路未取贖而釋放。
二、案經臺南縣警察局白河分局報告臺灣臺南地方法院檢察署檢
    察官偵查起訴。
    理  由
壹、程序方面：
    按被告以外之人於審判外之陳述，雖不符刑事訴訟法第159
    條之1至第159條之4之規定，而經當事人於審判程序同意作
    為證據，法院審酌該言詞陳述或書面陳述作成時之情況，認
    為適當者，亦得為證據。刑事訴訟法第159條之5第1項定有
    明文。查被告戊○○等4人及其辯護人對本院卷內之傳聞證
    據均於準備程序及審理中明白表示同意有證據能力（見本院
    卷第49、128頁），復經本院審酌卷證作成之情況，並無程
    序違法或有何意思不自由情形，而認為適當，故認均具有證
    據能力。
貳、實體方面：
一、前揭事實迭據被告戊○○、乙○○、己○○、丙○○等4人
    於警、偵詢及本院審理中自白不諱，核與被害人丁○○之證
    述及丁○○之妻甲○○在警詢所證述相符。並有證人何嘉驥
    、陳耀宗在警詢中證述被告戊○○分別向渠等借車之筆錄。
    再有被告戊○○所使用門號0000000000號行動電話於99年2
    月8、9日之通聯紀錄附基地台位置在卷可參（見警卷第106
    至134頁），丁○○之父親使用之門號0933***019號行動電
    話於99年2月8、9日之通聯，其中有來自上開戊○○之00000
    00000號行動電話及公用電話多次受話之紀錄（見警卷第237
    至242頁）。又有書寫【2000萬一毛不少，你兒子我替他放
    血，如報警，我就不理他，血流完就死，救人要早，太晚血
    流光】之勒贖字條1紙、戊○○之NOKIA牌行動電話（含00
    00000000號SIM卡）及電擊棒1枝等扣案可稽。此外，尚有現
    場蒐證照片及路口監視器畫面翻拍照片共51張附卷可證。由
    上開證據顯示，被告等之自白與事實相符，足為可取。本件
    事證已臻明確，被告等之犯行可資認定。
二、按刑法上所稱擄人勒贖，係在【主觀上具有勒贖之不法意圖
    】，【客觀上以強暴、脅迫或詐術、恐嚇或其他不正方法使
    被害人離開其原來處所而將其移置於自己實力支配之下，而
    令被擄者之親友提供金錢或其他財物以贖取被擄者之生命或
    身體自由】，因此在手段行為上具有妨害自由之本質，但在
    目的行為上，則具有恐嚇行為之本質；又按擄人勒贖罪之行
    為人，主觀上則具有【勒贖】之不法意圖，至於行為人勒索
    財物之對象，並不以被擄人為限，即向被害人或其關係人勒
    索財物，均得以該罪論處，此分別有最高法院91年度臺上字
    第6480號、93年度臺上字第2859號判決意旨可考。
三、核被告戊○○、乙○○、丙○○及己○○4人所為，均係犯
    刑法第347條第1項之意圖勒贖而擄人罪。被告戊○○、乙○○、丙○○及己○○4人就上開擄人勒贖犯行有犯意聯絡及
    行為分擔，均為共同正犯。又被告等人於擄人後未經取贖而
    釋放被害人丁○○，應依法減輕其刑。再被告戊○○前因妨
    害風化罪，於97年12月18日，判處有期徒刑5月確定，於98
    年8月3日易科罰金執行完畢，有臺灣高等法院被告前案紀錄
    表附卷可憑，其於刑之執行完畢後5年內故意再犯本件有期
    徒刑以上之罪，為累犯，應依法加重其刑，並先加後減之。
四、茲審酌被告等均年輕力壯，不思以正當工作賺取生活所需，
    竟擄人以勒贖鉅款，犯罪動機不良，造成被害人及其家屬精
    神及心理深度恐懼及不安，對國民生活秩序與社會治安之危
    害甚鉅，惡性重大。惟念及渠等未實際傷害被害人、未取贖
    即釋放被害人，且未對被害人為凌虐，戊○○為首謀，先與
    乙○○謀議後，由乙○○邀同丙○○、己○○參與及犯後態
    度良好，有頻表悔過之意等情。爰判處被告戊○○有期徒刑
    9年、被告乙○○有期徒刑6年、丙○○、己○○各有期徒刑
    5年。
五、至扣案之恐嚇紙條、NOKIA牌行動電話1支（含門號00000000
    00號SIM卡）、電擊棒1枝等物為被告戊○○所有並供被告4
    人犯罪所用之工具，基於共同犯罪行為，應由共犯各負全部
    責任之理論，故依刑法第38條第2款之規定於主文第2項宣告
    沒收之。
據上論斷，應依刑事訴訟法第299條第1項前段、刑法第28條、第
347條第1項、第5項前段、第38條第1項第2款，判決如主文。
本案經檢察官庚○○到庭執行職務
中    華    民    國    99    年    5    月    27     日
                  刑事第一庭  審判長法  官  夏金郎
                                    法  官  林勝利
                                    法  官  林欣玲
以上正本證明與原本無異
如不服本判決應於收受本判後10日內向本院提出上訴書狀，並應
敘述具體理由。其未敘述上訴理由者，應於上訴期間屆滿後20日
內向本院補提理由書狀（均須按他造當事人之人數附繕本）「切
勿逕送上級法院」。
                                    書記官  田富蓉
中    華    民    國    99    年    5    月    27     日
中華民國刑法第347條：
意圖勒贖而擄人者，處死刑、無期徒刑或 7 年以上有期徒刑。
因而致人於死者，處死刑、無期徒刑或12年以上有期徒刑；致重
傷者，處死刑、無期徒刑或10年以上有期徒刑。
第 1 項之未遂犯罰之。
預備犯第 1 項之罪者，處 2 年以下有期徒刑。
犯第1項之罪，未經取贖而釋放被害人者，減輕其刑；取贖後而
釋放被害人者，得減輕其刑。

司法院資訊處製作；財團法人民間司法改革基金會備份。
